ACORDAO-COMPLETO-2417708

ACÓRDÃO 6613/2021 ATA 12/2021 - PRIMEIRA CÂMARA

VISTOS, relatados e discutidos estes autos de ato de Pensão Civil, submetido à apreciação deste Tribunal para fins de registro, nos termos do inc. III do art. 71 da Constituição Federal de 1988, ato esse cadastrado e disponibilizado ao TCU por intermédio do Sistema e-Pessoal, na forma dos arts. 2º e 4º da Instrução Normativa TCU 78/2018,
ACORDAM os Ministros do Tribunal de Contas da União, reunidos em Sessão da 1ª Câmara, diante das razões expostas pelo Relator, em:
9.1. considerar legal o ato constante da peça 2, relativo à concessão inicial da pensão civil de Roberto Romaioli em favor de Felícia da Rocha Romaioli (ato nº 8877/2018) , autorizando-lhe o registro, nos termos do § 1º do art. 260 do Regimento Interno desta Corte de Contas;
9.2. determinar à Sefip que retifique, no formulário Sisac do ato de concessão inicial da pensão civil de Roberto Romaioli em favor de Felícia da Rocha Romaioli (ato nº 8877/2018) :
9.2.1. o campo referente ao Fundamento legal da pensão para "PCIV-13 - CF/1988, art. 40, § 7º, inciso I (Redação dada pela EC 41/2003) , c/c MP 167/2004 (convertida na Lei 10.887/2004) - Pensão por morte, sem paridade, com valor do benefício igual ao valor da totalidade dos proventos do servidor falecido, até o limite máximo estabelecido para os benefícios do regime geral de previdência social de que trata o art. 201, acrescido de setenta por cento da parcela excedente a este limite, caso aposentado à data do óbito. Pensão sem paridade (vigência de 20/2/2004 a 12/11/2019) ";
9.2.2. o campo referente à Forma de reajuste dos proventos para "Sem paridade"; e
9.3. dar ciência desta deliberação à Secretaria de Trabalho do Ministério da Economia.

Pessoal: Atos de Pensão civil da unidade emissora Ministério do Trabalho (Extinta), enviados ao TCU pela unidade de controle interno CONTROLADORIA-GERAL DA UNIÃO (VINCULADOR) para fins de análise e julgamento.

Primeira Câmara

Ministério do Trabalho (extinto).

3. Interessada: Felícia da Rocha Romaioli, CPF XXX.272.178-XX.

13.1. Ministros presentes: Walton Alencar Rodrigues (Presidente), Benjamin Zymler, Vital do Rêgo e Jorge Oliveira.
13.2. Ministros-Substitutos presentes: Augusto Sherman Cavalcanti (Relator) e Weder de Oliveira.

AUGUSTO SHERMAN

Cuidam os autos de ato de Pensão Civil, submetido à apreciação deste Tribunal para fins de registro, nos termos do inc. III do art. 71 da Constituição Federal de 1988, ato esse cadastrado e disponibilizado ao TCU por intermédio do Sistema e-Pessoal, na forma dos arts. 2º e 4º da Instrução Normativa TCU 78/2018.
2.	A unidade técnica, tendo por base as críticas automatizadas promovidas pelo próprio Sisac (peça 4, p. 3/4) e, segundo afirmou, sua coincidência com o entendimento do Controle Interno, apresentou propostas uniformes (peça 4, p. 2, e peça 5) no sentido de que o ato em questão fosse considerado legal e registrado.
3.	Em seu pronunciamento regimental, o Ministério Público junto a esta Casa, neste ato representado pelo Procurador Júlio Marcelo de Oliveira, ainda que concordando com o mérito das propostas apresentadas pela Sefip, consignou a necessidade de ajustes no formulário Sisac da concessão, nos seguintes termos (peça 6) :
"Trata-se de pensão civil instituída por Roberto Romaioli (peça 2) , no cargo de Auxiliar do Ministério do Trabalho, cujo ato recebeu pareceres pela legalidade emitidos pelo controle interno e pela Secretaria de Fiscalização de Pessoal - Sefip.
Os campos 'Fundamento legal da pensão' e 'Forma de reajuste dos proventos' foram preenchidos, respectivamente, da seguinte forma:
a) PCIV-15 - CF/1988, art. 40, § 7º, inciso I (Redação dada pela EC 41/2003) , c/c MP 167/2004 (convertida na Lei 10.887/2004) - com paridade - Pensão por morte, com paridade, com valor do benefício igual ao valor da totalidade dos proventos do servidor falecido, até o limite máximo estabelecido para os benefícios do regime geral de previdência social de que trata o art. 201, acrescido de setenta por cento da parcela excedente a este limite, caso aposentado à data do óbito. Pensão com paridade, decorrente de aposentadorias com fundamento no art. 3º da EC 47/2005 ou art. 40, § 1º, inciso I, da Constituição Federal, c/c EC 70/2012. Vigência a partir de 20/2/2004.
b) Paridade
O benefício em questão não foi instituído por servidor aposentado pelo art. 3º da EC 47/2005 ou inativado por motivo de invalidez, de modo que os valores da pensão civil não têm paridade com a remuneração dos servidores em atividade.
Consulta ao Portal Siapenet revela, todavia, que a pensão foi corretamente concedida, sem paridade, conforme os dados do comprovante de rendimentos da pensionista, de junho de 2020: 'Amparo Legal: EC 41/2003 - LEI 10.887/2004 - LEI 13.135/2015'.
Nota-se, ainda, que o valor total do benefício na ficha financeira, no montante de R$ 4.145,42, corresponde ao total na data da concessão, R$ 3.805,28, acrescido dos reajustes aplicáveis aos benefícios do RGPS.
Em consonância com a proposta da Sefip, o ato pode receber a chancela de legalidade. As falhas no preenchimento do formulário não inviabilizam a análise do ato por esta Corte de Contas e podem ser corrigidas pela unidade técnica, por economia processual.
Ante o exposto, o Ministério Público de Contas manifesta-se de acordo com a proposta oferecida pela Secretaria de Fiscalização de Pessoal e sugere, adicionalmente, determinação à unidade técnica para que corrija os campos 'Fundamento legal da pensão' e 'Forma de reajuste dos proventos', no ato de Roberto Romaioli (peça 2) , para que passem a indicar, respectivamente, as seguintes informações:
a) PCIV-13 - CF/1988, art. 40, § 7º, inciso I (Redação dada pela EC 41/2003) , c/c MP 167/2004 (convertida na Lei 10.887/2004) - Pensão por morte, sem paridade, com valor do benefício igual ao valor da totalidade dos proventos do servidor falecido, até o limite máximo estabelecido para os benefícios do regime geral de previdência social de que trata o art. 201, acrescido de setenta por cento da parcela excedente a este limite, caso aposentado à data do óbito. Pensão sem paridade (vigência de 20/2/2004 a 12/11/2019) ; e
b) Sem paridade."
É o relatório.

não há.

Procurador Júlio Marcelo de Oliveira.

PENSÃO CIVIL. LEGALIDADE DO ATO, COM AUTORIZAÇÃO DE SEU REGISTRO. NECESSIDADE DE RETIFICAÇÃO DO FORMULÁRIO SISAC. CIÊNCIA.

PENSÃO CIVIL (PCIV)

Secretaria de Fiscalização  de Integridade de Atos e  Pagamentos  de   Pessoal  e de Benefícios Sociais (Sefip).

Trata-se de ato de Pensão Civil, submetido à apreciação deste Tribunal para fins de registro, nos termos do inc. III do art. 71 da Constituição Federal de 1988, ato esse cadastrado e disponibilizado ao TCU por intermédio do Sistema e-Pessoal, na forma dos arts. 2º e 4º da Instrução Normativa TCU 78/2018.
2.	Considerando aquilo que foi efetivamente concedido, conforme constante do sistema Siape, também entendo que o  ato de concessão inicial da pensão civil de Roberto Romaioli em favor de Felícia da Rocha Romaioli (peça 2) encontra-se conforme aos normativos regentes e pode ser apreciado pela legalidade com o subsequente registro, nos termos sugeridos pela unidade instrutiva, desde que promovidos os ajustes necessários em sua ficha Sisac, conforme alvitrado pelo Parquet especializado.
3.	Destaco que o ato da pensão civil instituída por Roberto Romaioli foi disponibilizado ao TCU em 31/7/2018, portanto, há menos de 5 (cinco) anos, não lhe sendo aplicável, assim, a nova orientação do STF consubstanciada no RE 636.553/RS.
	Diante do exposto, ao acolher a proposta alvitrada pela unidade técnica instrutiva, com o ajuste sugerido pelo representante do Ministério Público, manifesto-me por que o Tribunal aprove o Acórdão que ora submeto à deliberação deste Colegiado.
TCU, Sala das Sessões Ministro Luciano Brandão Alves de Souza, em 20 de abril de 2021.
AUGUSTO SHERMAN CAVALCANTI 
Relator